臺灣臺北地方法院交通事件裁定　　　　　　　　　　九十一年度交聲字第六七五號
　　異議人即
　　受處分人　甲○○
右列異議人即受處分人因違反道路交通管理處罰條例案件，對於台北市交通事件裁決
所中華民國九十一年四月四日所為之處分（原處分案號：北市裁三字第裁二二－ＡＸ
Ｘ○一一一二八號），聲明異議，本院裁定如左：
    主      文
原處分撤銷。
甲○○不罰。
    理      由
一、按汽車迴車前，應暫停並顯示左轉燈光或手勢，看清無來往車輛，並注意行人通
    過，始得迴轉，道路交通安全規則第一百零六條第五款定有明文。而汽車駕駛人
    迴車前，未依規定暫停，顯示左轉燈光，或不注意來、往車輛、行人，仍擅自迴
    轉者，處二百元以上六百元以下罰鍰（註：新臺幣六百以上一千八百元以下）；
    又汽車駕駛人，駕駛汽車違反道路交通安全規則，因而肇事致人受傷者，吊扣其
    駕駛執照三個月至六個月。道路交通管理處罰條例第四十九條第五款、第六十一
    條第三項亦分別定有明文。若汽車駕駛人未於迴車時依規定暫停，顯示左轉燈光
    並注意往來車輛及行人因而肇事致人受傷，公路主管或警察機關得據以吊扣其駕
    駛執照，惟如汽車駕駛人已依規定暫停，顯示左轉燈光並注意往來車輛及行人而
    仍與直行車擦撞致人受傷時，因迴轉車並未違反道路交通安全規則，公路主管機
    關或警察機關自不得吊扣迴轉車之駕駛執照。
二、本件異議人即受處分人甲○○於九十年十二月二十四日十四時，駕駛車牌號碼Ｅ
    Ｚ－六八六三號自小客車沿西寧北路內側車道由北向南行駛至肇事地點即西寧北
    路二十三號前迴轉時，受處分人本應注意汽車迴車前，應暫停並顯示左轉燈光或
    手勢，看清無來往車輛，始得迴轉，而依當時情形又非不能注意，竟疏未暫停注
    意，適有張世坤騎乘車號ＡＺＡ－一五三號重型機車沿同方向直行而來，即貿然
    迴轉，而使其所駕駛汽車之左前側因而與在同方向外側車道之ＡＺＡ－一五三號
    號重型機車前車頭發生碰撞，因而肇事，造成張世坤受有閉鎖性頭部外傷、ＡＺ
    Ａ－一五三號重型機車前車輪卡死、前擋泥版破裂；ＥＺ－六八六三號自小客車
    左前葉子板破裂、左方向燈掉落。經台北市政府警察局交通警察大隊（下稱交通
    大隊）大同分隊員警到場處理並繪製現場圖、製作談話紀錄表，嗣由交通大隊以
    受處分人有違反前揭道路交通管理處罰條例第四十九條第五款及第六十一條第三
    項規定之行為掣單舉發，受處分人於應到案日後始收受舉發通知單後，向原處分
    機關提出申訴，經原處分機關函請原舉發單位調查結果，仍認受處分人有前揭違
    規之行為，原處分機關並於九十一年四月四日依前揭道路交通管理處罰條例第四
    十九條第五款裁處罰鍰新臺幣六百元、第六十一條第三項（贅載第一款，應予更
    正）規定從輕裁處吊扣受處分人駕駛執照三個月及第六十三條第一項第一款記違
    規點數一點之處分。
三、聲明異議意旨略以：（一）迴車時本人已暫停路邊，觀察往來行人車輛並顯示左
    轉燈光後，等待有路空距離時，再慢速進行迴車。（二）本人所有之車輛於迴車
    行進時已超越道路中心約三公尺處再被追撞，而被追撞當時本人所有之車輛已煞
    車靜止不動。（三）肇事當時張世坤並無破皮流血之情形，因其欲趕往銀行交割
    支票，為避免延誤期限，即與當時處理事故之警員蕭中英約定當天晚上再至交通
    分隊補製作事故筆錄，且張世坤也於晚間以行動電話告知本人，其至長庚醫院檢
    查結果為「身體完好，無異樣」，故而應不致構成肇事致人受傷等語。
四、台北市政府警察局大同分局交通分隊所製作之道路交通事故調查報告表，內文包
    括事故現場圖（圖內註明：Ｂ車碰撞後為不知名之民眾移離現場）及肇事經過摘
    要：「Ａ車（甲○○）ＥＺ－六八六三沿西寧南路北向南行駛，行經西路寧北路
    六二－三號前，看見對面西寧北路二三號前停車格有空位，便從六二－三號前迴
    車，Ｂ車（張世坤）ＡＺＡ－一五三號沿同方向行駛，看見Ａ車閃避不及，Ａ車
    左前葉子板被Ｂ車的車頭撞及因而肇事」等語，另據交通事故補充資料表，可知
    雙方車損部位「Ａ車－左前葉子板破裂、左方向燈掉落。Ｂ車－前車輪卡死、前
    擋泥板破裂」，依前開記載可確認係Ｂ車之車頭與Ａ車之左前葉子板發生撞擊；
    再者，Ｂ車駕駛張世坤於交通事故談話紀錄表陳述：肇事前我沿西寧北路北向南
    方向行駛，至西寧北路六二－三號前時突然有一自小客車ＥＺ－六八六三在此處
    迴車，迴車時速度很快，車頭已超過中央分隔線等語；又觀之本件道路交通事故
    調查報告表中之事故現場圖，肇事當時所標示之撞及地點Ａ車之車頭確已過道路
    中心線，而然依一般駕駛習慣，迴車之駕駛人於迴車時所應盡之注意義務係於迴
    車時視車輛行進位置分別注意同向及對向之來車或行人，換言之，於尚未過道路
    中心線時應注意同向後方之來車或行人，但於超過道路中心線後應注意者，係為
    對向車道之車輛或行人，且張世坤於交通事故談話紀錄表中亦自承肇事時其車速
    約四十至五十公里，綜據上開各情，堪認受處分人係已迴車過道路中線，至對向
    車道時，因張世坤車速過快不及閃避，撞及受處分人之車輛而肇事。是本件肇事
    原因應非可歸責於受處分人，受處分人所辯，尚堪採信。本件原處分機關認定受
    處分人迴車前不注意來往車輛之違規行為，卻未斟酌張世坤所騎乘機車車速過快
    ，且受處分人所駕駛之車輛已迴車過道路中心線之情形，似嫌率斷。從而，原處
    分右開裁罰即難認為合法，自應由本院將原處分機關之處分撤銷，諭知受處分人
    不罰，以資適法。
四、據上論斷，應依道路交通案件處理辦法第二十條前段，裁定如主文。
中      華      民      國      九十一      年    十一    月      五    日
                                      臺灣臺北地方法院交通法庭
                                          法    官  吳  孟  良
右正本證明與原本無異。
如不服本裁定，應於裁定送達後五日內向本院提出抗告狀。
                                          書 記 官  田  華  仁
中      華      民      國      九十一      年    十一    月      五    日
